臺灣高等法院臺中分院刑事判決　　　　 96年度上訴字第261號
上　訴　人
即　被　告　甲○○
選任辯護人　劉正穆律師
　　　　　　徐宏澤律師
　　　　　　吳尚昆律師
上列上訴人因毒品危害防制條例案件，不服臺灣苗栗地方法院95
年度訴字第176號中華民國95年11月23日第一審判決（起訴案號
：臺灣苗栗地方法院檢察署95年度偵字第572號），提起上訴，
本院判決如下：
    主  文
原判決撤銷。
甲○○連續販賣第二級毒品，處有期徒刑柒年拾月；扣案第二級
毒品甲基安非他命壹包（驗餘淨重柒點伍柒公克），沒收銷燬之
；扣案上開第二級毒品包裝袋壹個、分裝袋貳包，均沒收；販賣
第二級毒品所得新台幣拾參萬元沒收之，如全部或一部不能沒收
時，以其財產抵償之。
　　事  實
一、甲○○於民國（下同）90年間曾因販賣第二級毒品案件，經
    臺灣苗栗地方法院判處有期徒刑7年4月，經本院更審判決後
    ，現上訴最高法院中（尚未確定）；詎其不知悔改，明知甲
    基安非他命業經毒品危害防制條例第二條第二項第二款規定
    ，列為第二級毒品管制，依法係不得販賣、持有，為圖謀厚
    利，竟基於販賣營利之概括犯意，先以不詳價格販入甲基安
    非他命後，自94年9月間某日起至95年1月上旬某日止，在乙○○位於苗栗縣通霄鎮○○路35巷12號之住處及國道3號高
    速公路通霄交流道附近，以每次至少新台幣（下同）1萬2千
    元之價格，連續販賣10次甲基安非他命予乙○○。另於94年
    10 月中旬某日，乙○○與丙○○共同出資1萬元，由乙○○
    出面以1萬元，在乙○○之前開住處，向甲○○購得不詳數
    量之甲基安非他命1包。嗣於95年1月16日晚上8時許，在苗
    栗縣苗栗市○○里○○街11號前，經苗栗憲兵隊查獲乙○○
    ，並在其所有車號1921—MX號自小客車上扣得第四級毒品甲
    基麻黃鹼（淨重）70.3777公克（經送驗取樣用罄0.3898公
    克，餘淨重69.9879公克）之後，依乙○○之供述而於同日
    晚上8時20分許，在苗栗縣苗栗市○○路449號前，循線查獲
    甲○○，並扣得其所有之甲基安非他命1包（含包裝袋毛重
    8.45公克，驗餘後重7.57公克）、供預備販賣使用之分裝袋
    2 包，與筆記本1本、109805元；嗣於翌日上午9時50分許再
    由甲○○帶同苗栗憲兵隊人員，在苗栗縣公館鄉管東村146
    號明園汽車旅館108號房天花板扣得甲○○所有之第四級毒
    品甲基麻黃鹼（毛重含包裝袋1.20公克）93.70公克，經驗
    餘後淨重91.98公克（不含包裝袋1.20公克）。
二、案經苗栗憲兵隊移送臺灣苗栗地方法院檢察署檢察官偵查起
    訴。
　　理  由
壹、有關於證據能力部分：
一、按被告以外之人（包括證人、鑑定人、告訴人、被害人及共
    同被告等）於檢察事務官、司法警察官或司法警察調查中所
    為之陳述，與審判中不符時，其先前之陳述具有較可信之特
    別情況，且為證明犯罪事實存否所必要者，得為證據，刑事
    訴訟法第159條之2定有明文。所謂「前後陳述不符」之要件
    ，應就前後階段之陳述進行整體判斷，以決定其間是否具有
    實質性差異，惟無須針對全部陳述作比較，陳述之一部分有
    不符，亦屬之。而所謂「具有較可信之特別情況」之情形，
    亦應就前後陳述時之各種外部情況進行比較，以資決定何者
    外部情況具有可信性。若陳述係在特別可信之情況下所為，
    則虛偽陳述之危險性即不高，雖係審判外陳述，或未經被告
    為反對詰問、對質，仍得承認其有證據能力。所稱「外部情
    況」之認定，例示如下：
    1.時間之間隔：陳述人先前陳述是在記憶猶新的情況下直接
      作成，一般與事實較相近，事後即可能因記憶減弱或變化
      ，致有不清晰或陳述不符之現象發生。
    2.有意識的迴避：由於先前陳述時被告未在場，是陳述人直
      接面對詢問警員所為陳述較為坦然；事後可能因陳述人對
      被告有所顧忌或同情，因而在被告面前較不願陳述不利被
      告之事實。
    3.受外力干擾：陳述人單獨面對檢察事務官或司法警察（官
      ）所為之陳述，程度上較少會受到來自被告方面強暴、脅
      迫、詐欺、利誘或收買等外力之影響，其陳述較趨於真實
      。若被告在庭或有其他成員參與旁聽時，陳述人可能會本
      能的作出迴避對被告不利之證述，或因不想生事招惹麻煩
      乃虛構事實或進而否認以前之供述而為陳述。
    4.事後串謀：證人對警察描述其所親身經歷之情形，因較無
      時間或動機去編造事實，客觀上亦較難認與被告間有勾串
      情事，其陳述具有較可信性。但事後因特殊關係，雙方可
      能因串謀、請託而統一口徑；或事後情況變化，兩者從原
      先敵對關係變成現在友好關係，抑或業已由中取得利益等
      情形，其陳述即易偏離事實而較不可信。
    5.警詢或檢察事務官偵查時，有無辯護人、代理人或親友在
      場：如有上開親誼之人在場，自可期待證人為自由從容之
      陳述，其證言之可信度自較高。
    6.警詢或檢察事務官所作之偵查筆錄記載是否完整：如上開
      筆錄對於犯罪之構成要件、犯罪態樣、加重減輕事由或起
      訴合法要件等事實或情況，均翔實記載完整，自可推定證
      人之陳述，與事實較為相近，而可信為真實。法院應斟酌
      上列因素綜合判斷，亦應細究陳述人之問答態度、表情與
      舉動之變化，此一要件係屬訴訟法事實之證明，以自由證
      明為已足，且應由主張此項證據之人證明。惟此僅係確定
      上開陳述有無證據能力而已，至該證據具有證據能力後，
      其證據力之強弱問題（指證明力），仍待法院綜合全辯論
      意旨及調查證據所得，依法認定之。
二、本件證人丙○○於警詢中及本院審理時之證述，雖有前後陳
    述不符之情形，本院審酌其等於警訊中之證述距案發日較近
    ，當時記憶自較深刻，可立即反應所知，不致因時隔日久而
    遺忘案情；且較無來自被告或其他成員同庭在場之壓力而出
    於虛偽不實之指證，或事後串謀而故為迴護被告之機會，且
    證人丙○○於原審所證述之內容，又與本院證述之內容差異
    甚大，揆諸上開說明，證人丙○○於警詢中所為之陳述，客
    觀上應具有較可信之特別情況，且亦為證明犯罪事實存否所
    必要，依上揭規定，其於警詢中之證言自得為證據，而有證
    據能力。故辯護人稱：證人丙○○於警訊中之證述不具證據
    能力云云，依上開所述，並不可採。
三、按被告以外之人於審判外之陳述，雖不符刑事訴訟法第159
    條之1至第159條之4之規定，然經當事人於審判程序同意作
    為證據，法院審酌該言詞陳述作成時之情況，認為適當者，
    亦得為證據；當事人、代理人或辯護人於法院調查證據時，
    知有刑事訴訟法第159條第1項不得為證據之情形，而未於言
    詞辯論終結前聲明異議者，視為有前項之同意，刑事訴訟法
    第159條之5定有明文。查證人乙○○、丙○○於偵查中所為
    之證述（已依法具結），固均為審判外之陳述而屬傳聞證據
    ，惟原審及本院審理時，已依法定程序傳喚證人乙○○、丙○○到場，命其具結陳述，並使被告有與證人乙○○、丙○○對質及詰問之機會，已確保被告之對質詰問權；本院審酌
    上開陳述作成時之情況，並無違法取證之瑕疵及有何顯不可
    信之情況，認以之作為證據為適當，揆諸上開規定，證人乙○○、丙○○於審判外之陳述，有證據能力。故辯護人稱：
    證人乙○○、丙○○於偵查中之證述不具證據能力云云，依
    上開所述，並不可採。
貳、有關於認定犯罪事實及論罪科刑部分：
一、訊據上訴人即被告甲○○（下稱被告）固不否認，於前開時
    地有自其身上扣得第二級毒品甲基安非他命1包之事實，惟
    矢口否認有販賣第二級毒品甲基安非他命與乙○○、丙○○
    之犯行，並辯稱：自伊身上扣得之甲基安非他命1包，係乙○○所有寄放在伊身上的，而明園汽車旅館108號房內查到
    之毒品亦係乙○○所有等語，經查：
（一）本件是證人乙○○於95年1月16日晚上8時許，在苗栗縣苗
      栗市○○里○○街11號前，經苗栗憲兵隊查獲乙○○，並
      在其所有車號1921—MX號自小客車上扣得第四級毒品甲基
      麻黃鹼之後，經證人乙○○供述該甲基麻黃鹼係被告所有
      ，始於同日晚上8時20分許，在苗栗縣苗栗市○○路449號
      前，循線查獲被告，並在被告身上扣得白色晶體1包；嗣
      於翌日上午9時50分許再由被告帶同苗栗憲兵隊人員，在
      苗栗縣公館鄉管東村146號明園汽車旅館108號房天花板扣
      得第四級毒品甲基麻黃鹼，因此而查獲被告之事實，此觀
      臺灣苗栗地方法院檢察署95年度偵字第572號、第573號偵
      查卷宗有關本件查獲經過自明。又前開白色晶體1包，經
      送請內政部警政署刑事警察局鑑定，該局鑑定之結果為：
     「驗前毛重8.45公克（包裝塑膠袋重0.5公克），取出0.38
      公克鑑定用罄，餘7.57公克。檢出二級毒品甲基安非他命
      成分。」，有該局95年10月3日刑鑑字第0950127903號鑑
      定書1紙在卷可稽（見原審卷第139頁），足認該包白色晶
      體確為第二級毒品甲基安非他命無誤。被告雖辯稱該包甲
      基安非他命係證人乙○○所有，然此為本院所不採（理由
      詳如後述），堪認該包甲基安非他命為被告所有。
（二）按非法販賣海洛因等毒品之交易型態，有所謂「大盤」、
      「中盤」或「小盤」之分。其中「大盤」或「中盤」者，
      倘時機掌握得宜，或可查獲電子秤、帳冊、分裝袋等販賣
      工具，且因購買者眾，一旦事發，必有多數知情或買受人
      等可為證人。然在「小盤」與偶發之零星交易，因係一手
      交錢，一手交貨，交易方法簡單，對象不多，無須使用任
      何販賣工具，亦無記載帳冊之必要。此種交易方式，因交
      易時間短暫，未必有第三者知悉其情事，且茍非警方事先
      獲知情報，甚難於交易現場當場查獲。法院固不應僅憑購
      買者片面之指證，據以認定被告之非法販賣毒品之犯行，
      然購買者之指證在證據法則上既屬人證之一種，與被告之
      自白不得作為認定事實唯一證據之情形不同，如購買者之
      指證並無矛盾或瑕疵，亦未違背經驗法則與論理法則時，
      自不應僅因無法查得其他直接佐證，即對購買毒品者所為
      對販毒者不利之指證，全然捨棄不採（最高法院93年度臺
      上字第5742號判決意旨參見）；另查證人之陳述有部分前
      後不符，或相互間有所歧異時，究竟何者為可採，法院仍
      得本其自由心證予以斟酌，非謂一有不符或矛盾，即應認
      其全部均為不可採信，從而辯護人為被告辯護：本案除證
      人乙○○、丙○○之指證外，已無其他積極證據足資證明
      被告確有販賣甲基安非他命之犯嫌，應為被告無罪之判決
      等語，尚非全然有據，本院仍應本於自由心證予以斟酌，
      全盤斟酌證人乙○○、丙○○對被告不利之指證，是否確
      實可採，而非僅因證人乙○○、丙○○之證述前後不一，
      即全然捨棄渠等對被告不利之證述。
（三）證人丙○○於警詢時證稱：我因吸食毒品於95年1月22日
      被通霄派出所查獲，所以入監執行，我吸食毒品安非他命
      的來源，是和乙○○共同出資1萬元，一起向綽號「阿妹
      」的女子購買的，我見過「阿妹」1次，在94年10月中旬
      傍晚左右，在苗栗縣通霄鎮○○路35巷12號乙○○住處等
      語（見95年度偵字第572號第85頁）。嗣於偵查中具結：
      我是和乙○○合資1萬元買，重量我不知道，都是乙○○
      與綽號「阿妹仔」的甲○○接洽，我出資3、4千元，分不
      到1公克，我只跟甲○○買1次，就是94年10月中旬，在乙○○的住處1樓跟甲○○買，當時甲○○有帶安非他命去
      並收錢，他1個人跟乙○○交易，我在旁邊等語（見95 偵
      字第572號卷第91至92頁）。又於原審法院審理時證稱：
      「（問：警訊筆錄中，你向警察供稱，你在94年10月中，
      和乙○○共同出資購買安非他命，過程如何？）我去找乙○○，我問他有無辦法，他說可以，要找阿妹，我說我錢
      不夠，他說我們兩個可以合資購買。（問：你拿到安非他
      命的過程？）我錢交給乙○○後，他說要聯絡阿妹，他不
      要讓我看到阿妹，叫我到外面等，我從樓上下來要開鐵門
      當時，阿妹就到了。（問：乙○○聯絡阿妹時，你有無在
      場？）有，他問有無安非他命，現在有人要，要拿過來。
      （問：後來你如何拿到安非他命？）我在外面等，乙○○
      拿到後，就打電話給我，叫我進去拿。（問：當時看到的
      情況？）他們講什麼，我沒有聽到，我看到被告拿壹包東
      西給乙○○，乙○○拿錢給被告，我是不小心看到的。（
      問：你在門口等5、6分鐘，作何事？）我走到車子那邊，
      要開車門時，不小心看到他們在交易，後來我開車到外面
      繞一繞，乙○○就打電話給我。」等語（見原審卷第72、
      73 、75、83、84、85頁）。證人丙○○就其向被告購買
      安非他命之細節，前後證述雖有所出入，惟就確與證人乙○○合資向被告購買毒品甲基安非他命一節，證述甚為明
      確。且核與證人乙○○證述有關合資購買毒品甲基安非他
      命之事實大致相符，堪認證人丙○○此部分證述之情節為
      可採。至證人丙○○於本院96年3月21日審理中翻異前詞
      ，並稱：伊雖有與乙○○合資購買安非他命，但伊不知道
      乙○○是向被告購買，且乙○○購買當時，伊站在乙○○
      住處外面，所以不能確定販毒之人為被告云云。惟查：證
      人丙○○於本院時所為之證述，不但與其在警偵訊中之證
      述內容歧異，且與原審中證述之內容，亦有相左；本院認
      證人丙○○於警偵訊及原審中所為之證述，較接近事實發
      生之時點，且該3次之證詞較為一致，尤其在警偵訊時受
      到當事人之影響最少，而其又與被告並無怨隙存在，當無
      任意誣指被告之動機，且又是在證人乙○○供出購買甲基
      安非他命之來源，始提訊證人丙○○查證被告販毒之情事
      等情以觀，證人丙○○事後翻異前詞，係屬迴護被告之詞
      ，應認證人丙○○於警偵訊及原審中所為之證述，實具有
      較高之憑信性，併此說明。又證人丙○○於原審審理時雖
      曾證稱：有出2、3千元與乙○○共同出資5千元向被告購
      買安非他命等語，惟證人丙○○亦證稱：事隔那麼久，應
      該是5千元以上，金額我不確定，應該以之前講的正確，
      每次買的錢不一定，身上有多少錢，就買多少錢等語（見
      原審卷第95年6月29日審判筆錄），證人丙○○就與乙○○合資向被告購買安非他命之金額，前後證述雖有出入，
      然就確有與乙○○合資向被告購買安非他命1節之證述則
      前後相符，且證人丙○○有施用安非他命之習慣，有多次
      購買毒品之經驗，每次購買之金額又不一，實難令其於數
      月後，詳細記憶其中某次購買毒品之金額，且證人丙○○
      於原審法院證述，應以先前證述之金額正確，是證人丙○○與乙○○共同出資向被告購買安非他命之金額，應以丙○○於偵查中證述之1萬元為可採，證人丙○○於本院證
      述不確定合資購買的對象是被告云云，尚不足為有利於被
      告之認定。
（四）證人乙○○於95年3月10日於偵查中證稱：從去年（即94
      年）9月開始到今年（即95年）1月初左右，向甲○○買安
      非他命，我是跟朋友一起合買，每次買8到9克，價錢約3
      萬元左右，共約買了10次，1個月買2、3次左右；我是與
      丙○○合買的，甲○○將毒品送到我通霄住處或中二高通
      霄交流道附近交易等語（見95偵字第572號卷第135至136
      頁）；嗣於本院審理中證稱：「（問：95年1月25日〈誤
      載為20日〉檢察官偵訊時有跟檢察官說你這個安非他命的
      來源都是跟被告甲○○購買的？）答：是。」、「（問：
      當時偵查中說每次都是跟被告甲○○買七、八公克，平均
      最少一萬兩千元？）答：是。」、「（問：95年2月6日警
      局借訊時跟警察說你是在94年10月間跟被告甲○○購買每
      個月兩到三萬元的毒品，買的次數忘記了？為何跟在95年
      1月20日檢察官面前所說不同？）答：我剛開始買是一萬
      兩千元左右，後來也有拿過兩萬元的。」、「（問：3月
      10日警詢筆錄時，說每次都跟友人合資跟被告甲○○購買
      ，每次以三萬多元的金額買約九公克的安非他命？為何前
      後供述不一？）答：因為後面跟朋友一起合資購買，金額
      就較多。」、「（問：當天警詢筆錄提到你朋友丙○○跟
      被告甲○○購買過安非他命？）答：我跟丙○○同事過，
      有時他買，有時我買，有時合買。」、「（問：知道丙○○跟被告甲○○購買安非他命的情形？）答：丙○○不曾
      跟被告甲○○碰面過，他是跟我合資向被告甲○○買的。
      有時我出錢買，有時他出錢買。」、「（問：所以都是經
      由你向被告甲○○購買，丙○○未曾直接向被告甲○○購
      買？）答：是。」、「（問：你為何提到丙○○可以證明
      他有向被告甲○○買過毒品？）答：因為買這個毒品我有
      向丙○○說過是跟被告甲○○買的他有看過被告甲○○。
      」、「（問：你說丙○○有看過被告甲○○，是何時看過
      ？）答：是94年12月份，被告甲○○來我家，丙○○也來
      我家，所以有看過。」、「（問：當天也是交易毒品？）
      答：丙○○當天要來我家吸毒。」、「（問：當天有向被
      告甲○○買安非他命？）答：有。」、「（問：你總共跟
      被告甲○○買過幾次安非他命？）答：次數不記得，一個
      月大約一、兩次，從94年10月份到12月份。」、「（問：
      什麼地方？）答：都是我打電話給他，他送來我通霄鎮戶
      籍地家裡，拿到房間裡面給我，或是到通霄交流道拿給我
      。」、「（問：94年10月中旬時是否有跟丙○○合資購買
      一萬元的安非他命？）答：有。」、「（問：各出資多少
      ？）答：一個人出五千元。」、「（問：在哪裡買的？）
      答：也是被告甲○○拿來我家裡。」、「（問：被告甲○○外號？）答：大姐。」、「（問：你吸毒的部分有無因
      為你供出被告甲○○而減刑？）答：我沒有因為吸毒被判
      刑，我現在是因為槍枝而執行。」、「（問：在警訊及偵
      查中所言是否都是你自己自由意思下所講？）答：是。」
      、「（問：94年12月說丙○○在另個房間，他如何知道被
      告甲○○拿毒品給你？）答：我跟丙○○在另個房間吸毒
      ，被告甲○○在我的房間，我到我的房間拿錢給被告甲○○後就到丙○○在的房間一起去吸毒，被告甲○○就拿毒
      品到我跟丙○○吸毒的房間把毒品交給我。」等語（見本
      院95年5月30日審判筆錄）。依前開證述之內容觀之，雖
      證人乙○○於偵查及本院審理中所證述有關其向被告購買
      甲基安非他命時間之起迄點、次數、金額、數量及與證人
      丙○○合資購買之次數、金額、時間等，均如被告之選任
      辯護人所言，有出入不符之處，然本院依據下列之補強證
      據及理由，認證人乙○○確有於94年9月間某日起至95年1
      月上旬某日止，自行向被告購買甲基安非他命10次，每次
      最少1萬2千元，及與證人丙○○於94年10月中旬某日合資
      1萬元，向被告購買甲基安非他命1次之事實為真正。證
      人乙○○前述之證詞雖有出入之處，然其證述個人有向被
      告購買甲基安非他命，及曾與證人丙○○合資購買甲基安
      非他命，暨有關毒品交易之地點則始終如一，並無歧異或
      不確定之處；又證人乙○○於96年5月16日至本院作證之
      時，距離其向被告購買甲基安非他命最後1次時，已有1年
      多，而其購買之次數不少，每次購買之金額、數量亦不相
      同，且期間又有穿插另與證人丙○○合資購買之情形，此
      依一般人之記憶而言，對於距離1年多以前之事，欲就其
      購買之數量、次數、金額等詳細回憶，並具體指明每次詳
      細之購買時間、金額、數量及次數等事項，除非有明確記
      載在文書上，否則不可能於相距1年多之偵訊及本院審理
      時所證述內容前後俱為一致之情形，反而因有某部分不一
      致之情形存在，更能凸顯所證述之內容，並非屬串證或虛
      構。本院審認上情，認證人乙○○就有關向被告購買或與
      證人丙○○合資購買甲基安非他命之時間、次數、金額、
      數量等事項，均已在偵查中證述明確，且其在偵查中證述
      之時間為95年3月10日（另有關95年1月25日偵訊時所述之
      內容，於本院審理中已做為乙○○證述內容之部分，亦可
      採為認定之依據），較其在本院作證時早1年左右，當時
      記憶之情形應較為清晰、正確而較為可採，故本院就有關
      證人乙○○向被告購買或與證人丙○○合資購買甲基安非
      他命之時間、次數、金額、數量等事項，應採證人乙○○
      在偵查中所證述之內容為據，且認定與證人丙○○合資購
      買之次數為1次，且證人乙○○因向被告購買安非他命之
      次數甚多，實難令其詳細記憶購買之次數及金額多寡，應
      以證人所述最少次數及最低金額，較為有利於被告，是應
      認乙○○於上開期間，以每次1萬2千元之價格，向被告購
      買甲基安非他命10次。被告遭警查獲時，經採集尿液送
      驗，結果亦無嗎啡及甲基安非他命陽性反應，此亦有憲兵
      司令部刑事鑑識中心95年2月20日（95）安鑑字第00246號
      鑑驗通知書及尿液代號真實姓名對照表各1紙在卷可稽（
      見95年度偵字第572號第105、106 頁），可見被告當時確
      無施用第二級毒品甲基安非他命之習慣。被告本身既無施
      用甲基安非他命之行為，竟會購買甲基安非他命，再分裝
      成小包，且身上復攜帶1小包之甲基安非他命，已如前述
      ，是被告持有扣案甲基安非他命當非供其吸食使用。被告
      雖辯稱：在其身上所查獲之甲基安非他命，係證人乙○○
      所有寄放在伊身上云云；惟此為證人乙○○所否認（見94
      年度偵字第573號卷第59頁），又被告前有販賣第二級毒
      品（甲基安非他命）之案件，當時尚在本院審理中（94年
      度上更(一)字第304號），被告應知安非他命係違禁物，若
      遭警查獲，即有可能成為販賣安非他命重罪之證據，被告
      實不可能代他人保管，是被告辯稱：該包安非他命係乙○○所有，要伊代為保管等語，顯非屬實。況被告為警查獲
      時，並扣得一般販賣者做為分裝之分裝袋2包，堪認被告
      持有該包甲基安非他命，係做為販賣使用無疑。再證人
      丙○○確實有與證人乙○○於事實所認定之時地，共同合
      資跟被告購買安非他命之事實，理由已如前述，更足以印
      證證人乙○○所證述之內容非虛。另證人李偉於原審法
      院證稱：有2、3次看到被告帶回安非他命毒品，再分裝成
      小包裝，這是去年（即94年）9、10月的事，是在乙○○
      通霄鎮家裡看到等語（見原審卷第116頁）。更可以認定
      被告確實有販賣甲基安非他命之行為。又證人丙○○於
      95年1月16日晚上8時許，在苗栗縣苗栗市○○里○○街11
      號前，經苗栗憲兵隊查獲時，證人乙○○係因施用第2級
      毒品甲基安非他命，經送觀察勒戒後，認無繼續施用毒品
      之傾向後，由檢察官為不起訴之處分，並無因供出被告販
      賣毒品而受減刑之情事。此亦據證人乙○○於本院審理時
      證述明確。故證人乙○○既未因供出被告而圖受減刑之情
      形存在，則其尚無誣指被告之動機存在。
（五）此外，復有扣案之甲基安非他命1包、包裝袋2包可供佐證
      ；再查我國查緝販賣毒品執法甚嚴，對於販賣甲基安非他
      命者尤科以重度刑責，又販賣甲基安非他命既係違法行為
      ，當非可公然為之，亦無公定價格，且容易分裝並增減份
      量，而每次買賣之價量，可能隨時依雙方關係深淺、資力
      、需求量及對行情之認知、來源是否充裕、查緝是否嚴謹
      、購買者被查獲時供述購買對象之可能風險之評估等情形
      ，而異其標準，非可一概而論；販賣之利得，除被告坦承
      犯行或價量俱臻明確外，委難察得實情，販賣之人從價差
      或量差中牟利之方式雖異，其意圖營利之販賣行為則同一
      。是以因甲基安非他命量微價高，販賣者率有暴利可圖，
      茍非意圖販賣營利，一般人焉有可能甘冒重度刑責而販賣
      甲基安非他命，故衡情被告苟非有販賣營利之意圖，焉有
      可能甘冒重刑而為販賣甲基安非他命之犯行，是以被告有
      營利之意圖甚明。本案事證明確，被告犯行已堪認定，應
      予依法論科。
二、查刑法於94年2月2日修正公布，並於被告行為後之95年7月1
    日施行。按行為後法律有變更者，適用行為時之法律，但行
    為後之法律有利於行為人者，適用最有利於行為人之法律，
    修正後刑法第2條第1項定有明文。此條規定係規範行為後法
    律變更所生新舊法律比較適用之準據法，本身尚無新舊法比
    較之問題，於新法施行後，應一律適用新法第2條第1項之規
    定，為「從舊從輕」之比較。再按本次法律變更，比較時應
    就罪刑有關之共犯、未遂犯、想像競合犯、牽連犯、連續犯
    、結合犯，以及累犯加重、自首減輕暨其他法定加減原因（
    如身分加減）與加減例等一切情形，綜其全部罪刑之結果而
    為比較，惟比較之結果，新舊法處罰之輕重相同者，及刑法
    第59條之規定，為法院就酌減審認標準見解之明文化，非屬
    法律之變更，即無刑法第2條第1項規定之適用，應依一般法
    律適用原則，適用裁判時法（參酌最高法院95年5月23日刑
    事庭第8次會議決議及95年11月7日第21次刑事庭會議95年刑
    議字第6號決議）。查此次刑法第33條第5款（修正）、第56
    條（刪除）部分有修正，經比較結果修正後之規定，並非有
    利於被告，應依刑法第2條第1項規定適用修正前之相關規定
    ，先予敘明。
三、按刑法上所謂販賣行為，不以販入後復行賣出為必要，只要
    以營利為目的，而有販入或賣出二者其一之行為，即足構成
    ，雖未及賣出，仍屬販賣既遂，其後復分次賣出，與先前之
    販入行為，均為販賣犯行而構成連續犯（參照最高法院88
    年度臺上字第2828號判決意旨）。次按刑事上販賣罪之完成
    ，與民事上買賣契約之成立，二者之概念尚有不同，刑事上
    之販賣行為，則須以營利為目的，將標的物販入或賣出，有
    一於此，其犯罪行為始為完成，苟行為人尚未將標的物販入
    或賣出，即難謂其販賣行為已屬完成（參照最高法院88年度
    臺上字第3760號判決意旨）。復按販賣毒品之所謂販賣行為
    ，係行為人基於營利之目的，而販入或賣出毒品而言。販賣
    毒品者，其主觀上須有營利之意圖，且客觀上有販賣之行為
    ，即足構成，至於實際上是否已經獲利，則非所問。即於有
    償讓與他人之初，係基於營利之意思，並著手實施，而因故
    無法高於購入之原價出售，最後不得不以原價或低於原價讓
    與他人時，仍屬販賣行為。必也始終無營利之意思，縱以原
    價或低於原價有償讓與他人，方難謂為販賣行為，而僅得以
    轉讓罪論處（最高法院93年度臺上字第1651號刑事判決意旨
    參見）。故核被告所為，係犯毒品危害防制條例第4條第2項
    之販賣第二級毒品既遂罪。被告販賣第二級毒品前持有第二
    級毒品之低度行為，為販賣第二級毒品之高度行為所吸收，
    不另論罪。被告先後11次販賣第二級毒品甲基安非他命之犯
    行，均時間緊接，觸犯同一罪名之罪，顯係基於概括犯意反
    覆為之，應依修正刪除前連續犯之規定，論以販賣第一級毒
    品既遂一罪，並依法加重其刑（其中因販賣第二級毒品罪之
    法定本刑為無期徒刑，被告此部分依法不得再予加重，僅就
    罰金刑部分加重）。
四、原審認被告罪證明確，予以論罪科刑，固非無見，惟原審
    判決就證人乙○○於95年1月25日在偵查中所為之證言，未
    依法具結，無證據能力，原審竟直接引用該無證據能力之證
    詞，做為被告不利之證據，尚有未洽；關於扣案之分裝袋
    2包，未依法宣告沒收，及裝甲基安非他命之包裝塑膠袋1
    個，依刑法第38條第1項第2款之規定宣告沒收，亦有不當（
    理由詳如後述）。被告上訴否認販賣第二級毒品，指摘原審
    判決不當，雖無理由，惟原審判決既有上開可議之處，自應
    由本院將原審判決予以撤銷改判，爰審酌被告為圖暴利，販
    賣毒品與他人，嚴重危害國民健康，被告前曾因販賣第二級
    毒品之案件遭起訴，尚在審理中，竟目無法紀，再次販賣第
    二級毒品與他人，犯後復否認犯行，態度不佳，惟販賣對象
    僅1人（丙○○部分亦由乙○○出面購買），所得金額非鉅
    ，因認檢察官求處有期徒刑15年仍嫌過重等一切情狀，量處
    如主文所示之刑，以示懲儆。
五、另按毒品危害防制條例第19條第1項規定，犯販賣毒品罪者
    ，其犯罪所得之財物均沒收之，係採義務沒收主義。故販賣
    毒品所得之對價，不問其中成本若干，利潤多少，均應全部
    諭知沒收，貫徹政府查禁煙毒之決心，以符立法本旨（最高
    法院91年度臺上字第2419號判決意旨參照）。扣案驗餘之第
    二級毒品甲基安非他命7.57公克（0.38公克經鑑定用罄，無
    從沒收），應依毒品危害防制條例第18條第1項前段之規定
    沒收銷燬之。被告販賣第二級毒品安非他命所得共13萬元（
    1萬2千元10次，1萬元1次），應依毒品危害防制條例第19條
    第1項之規定沒收，如全部或一部不能沒收，以其財產抵償
    之。上開扣案裝安非他命之包裝塑膠袋1個，係被告所有供
    犯罪使用之物，應依毒品危害防制條例第19條第1項之規定
    沒收；另扣案之分裝袋2包，係被告所有供預備販賣毒品所
    用之物，爰依刑法第38條第1項第2款規定宣告沒收。另扣案
    之現金109,805元、帳冊1本，雖係被告所有，然無證據證明
    係被告販毒所得或所用之物，均不併予宣告沒收。至在1921
    —MX號自小客車上扣得之第四級毒品甲基麻黃鹼（淨重）
    70.3777公克（經送驗取樣用罄0.3898公克，餘淨重69.9879
    公克）及在明園汽車旅館108號房天花板扣得之第四級毒品
    甲基麻黃鹼（毛重含包裝袋1.20公克）93.70公克，經驗餘
    後淨重91.98公克（不含包裝袋1.20公克），依毒品危害防
    制條例第18條第1項後段之規定，應由行政機關依法「沒入
    」銷燬，是無從於本案宣告「沒收」銷燬，檢察官請求依法
    沒收銷燬，尚有誤會，附此敘明。
據上論斷，應依刑事訴訟法應依刑事訴訟法第369條第1項前段、
第364條、第299條第1項前段，毒品危害防制條例第4條第2項、
第18條第1項前段、第19條第1項，刑法第11條前段、第2條第1項
前段、（修正前）第56條、第38條第1項第2款，判決如主文。
本案經檢察官丁○○到庭執行職務。
中　　華　　民　　國　　96　　年　　5 　　月　　30　　日
            刑事第十一庭  審判長法　官　陳　朱　貴
                                法　官　郭  同  奇
                                法　官　何  志  通
上列正本證明與原本無異。
如不服本判決應於收受送達後十日內向本院提出上訴書狀，其未
敘述上訴之理由者並得於提起上訴後十日內向本院補提理由書（
均須按他造當事人之人數附繕本）。
                                書記官　高　麗　淇
中　　華　　民　　國　　96　　年　　5　　月　　31　　日
